最  高  行  政  法  院  判  決
110年度上字第415號
上  訴  人  林財安                                      

訴訟代理人  張培源  律師
被 上訴 人  基隆市安樂區長樂國民小學


代  表  人  林維彬              
上列當事人間考成事件，上訴人對於中華民國110年4月29日臺北
高等行政法院108年度訴字第2019號判決，提起上訴，本院判決
如下：
　　主  文
上訴駁回。
上訴審訴訟費用由上訴人負擔。
　　理  由
一、緣上訴人原係被上訴人聘任之教師，前經被上訴人依民國10
    8年6月5日修正前教師法第14條第4項規定，於106年5月10日
    予以停聘；被上訴人嗣因上訴人停聘前任職雖不滿1學年惟
    已連續達6個月，故對其105學年度另予成績考核，並依教師
    成績考核委員會（下稱考核會）決議，考列為行為時（102
    年12月20日修正公布，於103年8月1日實施）公立高級中等
    以下學校教師成績考核辦法（下稱考核辦法）第4條第1項第
    3款，報經基隆市政府於106年9月5日核定後，以106年9月6
    日基樂小人壹字第1060004042號另予考核通知書（下稱原處
    分）通知上訴人。上訴人不服，提起申訴，經基隆市教師申
    訴評議委員會（下稱基隆市申評會）以106年11月24日申訴
    評議決定書（下稱前申訴決定）決定：原措施已不存在，申
    訴不受理。上訴人不服，提起再申訴，經臺灣省教師申訴評
    議委員會以107年6月14日案號第107006號再申訴評議書決定
    ：再申訴有理由，前申訴決定應予撤銷，並重行審議。基隆
    市申評會重新審議後，由基隆市政府107年12月3日基府教前
    參密字第1070252697號函檢附申訴評議書決定（下稱申訴決
    定）：申訴有理由，原措施不予維持；被上訴人應依申訴決
    定意旨，另為適法之處置。被上訴人不服，提起再申訴，經
    教育部中央教師申訴評議委員會於108年10月31日以再申訴
    決定：再申訴有理由，申訴決定不予維持；原處分應予維持
    。上訴人不服，循序提起本件行政訴訟，並訴請撤銷再申訴
    決定及原處分。經原審以108年度訴字第2019號判決（下稱
    原判決）駁回。上訴人仍不服，遂提起本件上訴。
二、上訴人起訴主張及被上訴人於原審答辯均引用原判決所載。
三、原判決駁回上訴人之訴，其理由略以：㈠被上訴人105學年度
    考核會委員選舉，領取選票之29名教師在選票上圈選或勾選
    之人數皆未超過6人，俱屬有效票，是選舉結果被上訴人105
    學年度考核會，由10名委員組成，任一性別委員均占委員總
    數3分之1以上，其中掌理教務、學生事務、人事業務之單位
    主管及教師會代表計4人為當然委員，餘6人由該校教師票選
    產生，且10名委員中有3人未兼行政職務，該3人並不包括教
    師會代表，故與考核辦法第9條第1至3項規定，並無不合。
    上訴人指稱被上訴人105學年度考核會票選委員非由全體教
    師投票產生云云，自非可採。又該次考核會委員選舉，每人
    最多可圈選6人，則29名領取選票之教師可圈選之人次最高
    為174人次，而經上訴人依該29張選票計算結果，圈選人次
    共計165人次，故無異常之處，則上訴人以每名教師可投出5
    .5票，係屬怪異為由，主張該次考核會委員選舉不合法，洵
    屬無憑。另前述選票上載明被上訴人105學年度兼任特教組
    長之教師為黃瑋婷，並非鍾正信，則上訴人主張鍾正信為教
    師兼特教組長，被上訴人於計算未兼任行政職務之教師時將
    其列入，係屬違法云云，仍無足取。此外，上訴人並未提出
    證據證明29張選票係由被上訴人所編造，則該等選票之證據
    能力與證明力，不因是否依基隆市政府檔案管理作業要點規
    定標記頁碼而受影響，上訴人主張該等選票未註記頁碼故考
    核會票選委員非經合法票選而產生云云，無可採取。另被上
    訴人學校未設置輔導處，並無輔導主任，教師李建泓僅係兼
    辦與輔導有關之行政業務，未領行政加給。是被上訴人既未
    設置輔導處，即無考核辦法第9條第1項所稱掌管輔導業務之
    主管人員，其於105學年度考核會委員選票，將兼辦輔導業
    務之教師李建泓列入票選委員之候選名單，難認有何違法。
    至教育部94年12月16日台人㈡字第0940145193C號函對於考核
    辦法第9條第1項所定「掌理……輔導……業務之單位主管」所作
    解釋，已超越文義範圍，法院解釋及適用法令，並不受該函
    所拘束。再者，考核辦法第9條第1項對於教師會推派代表擔
    任考核會當然委員之方式，並無任何限制，教師鄭素勤既由
    被上訴人教師會遴薦為105學年度考核會代表，而上訴人直
    至提起本件訴訟近1年後，始主張被上訴人應證明鄭素勤為
    合法之當然委員，依據考核辦法第9條第1項所定教師會代表
    推派方式之論述，並無可採。㈡上訴人105學年度在被上訴人
    學校任教期間，經學生家長投訴及任教班級導師向教務處反
    應，上訴人於美勞課未妥善安排教學課程，於體育課對學生
    之訓輔未盡適當，及私下邀約學生於午休時間接受其指導非
    任教科目等受爭議作為，顯與考核辦法第4條第1項第1、2款
    所列各目之要件，誠難謂合。又被上訴人考核會決議上訴人
    105學年度另予成績考核結果，考列考核辦法第4條第1項第3
    款規定，並無違反另予成績考核之法定程序、判斷亦無出於
    錯誤之事實認定或錯誤之資訊、違反一般公認之價值判斷標
    準、逾越權限或濫用權力之情形，於法並無違誤。是被上訴
    人依上述考核會決議，以原處分對上訴人105學年度另予成
    績考核，考列為考核辦法第4條第1項第3款，自無不合。另
    被上訴人對上訴人105學年度另予成績考核，考列為考核辦
    法第4條第1項第3款，並不涉及學校對學生所為個人管教措
    施是否違法或不當，自無先經被上訴人申評會審議之必要，
    則上訴人指稱被上訴人就其上述受家長與其他教師投訴及反
    應之事件，未先經申評會調查評價，不符一般輔導管教措施
    評議程序云云，並無可採。另被上訴人邀請臺北藝術大學（
    下稱北藝大）師生於105年11月15日上午作藝術表演結束後
    ，第2節課僅餘15至20分鐘之上課時間，惟除上訴人之外，
    被上訴人並未接獲學生或家長對於其他教師提出未實際教學
    、僅枯坐課堂等待下課之投訴，則被上訴人將之列入考量範
    圍，並非無正當理由而為差別待遇，自無上訴人所指違反平
    等原則之情事。另105學年度501班導師即訴外人沈雅琪，將
    學生未食用完畢之營養午餐提供學生打包回家之事，與本件
    原處分所依據之各項事證，情節迥然不同，自無違平等原則
    。依考核會106年8月11日會議紀錄，可知並無一語敘及104
    年間3件家長與教師對上訴人提出陳情之事，上訴人指稱被
    上訴人聯結104學年度3件陳情案對其105學年度另予成績考
    核，顯屬不當聯結云云，無足採取。再者，被上訴人以原處
    分對上訴人另予成績考核之結果，與考核會之決議內容相符
    ，可見考核會完成初核，報請被上訴人校長覆核時，校長並
    無不同意見，則上訴人稱校長行使人事權貫徹個人意志之見
    證人云云，殊無可採。再者，上訴人於104年12月9日遭學生
    家長投訴未讓其子參與健體領域上課，致其受申誡處分之事
    ，及上訴人另涉校園性侵害、性騷擾或性霸凌事件，均非原
    處分所依據之事證資料，上訴人執以指摘原處分違法，委無
    可採。又上訴人另稱於103、104學年度受到為數不少之學生
    肯定，惟無從據此推論其於105學年度之表現，符合考核辦
    法第4條第1項第1、2款要件，亦不足資為原處分為違法之論
    據等語，駁回上訴人於原審之訴。
四、上訴人上訴意旨略以：㈠被上訴人105學年度考核會之組成，
    依考核辦法第9條第1項規定其當然委員本應包含「掌理教務
    、學生事務、輔導、人事業務之單位主管及教師會代表1人
    」共5人，原判決認「只含教務、學務、人事主任及教師會
    代表（教師會另行推選）各1人」亦為適法，明確缺漏「掌
    理輔導業務1人」擔任當然委員，其所作解釋實已超越文義
    範圍，有違背法令之嫌。另本應擔任被上訴人學校輔導業務
    當然委員之李建泓，竟參與票選委員選舉並當選，此將使被
    上訴人可利用當選機率較高之當然委員，投入票選委員選舉
    ，而掌控多數之考核會委員，顯違多元參與原則。㈡上訴人
    於原審請求調查以下證據，以證明被上訴人之考核會考核上
    訴人時，並非憑藉正確之事實：⑴請求被上訴人提出有關105
    年11月15日邀請北藝大之完整卷宗。⑵請求命被上訴人提出
    有關上訴人任職日起至離職日止之人事資料卷宗。⑶請求命
    被上訴人提出有關前述105學年度「302倒吊單胃食道逆流；
    401頸部受傷；402手腕受傷」之完整卷宗。⑷請求傳證人游
    富美女士。⑸請求傳證人學生○○○之家長。然原審卻未予査明
    清楚，即作出不利於上訴人之判決，有應調查而未調查之違
    法。原處分僅依任教班級導師向教務處之反應，逕認上訴人
    輔導管教措施不妥，顯有未遵守一般行政原理原則之違法。
    依被上訴人107年10月29日基樂小人壹字第1070004923號函
    ，可知被上訴人聯結104學年度3件陳情案而對其105學年度
    另予成績考核，顯有未遵守不當聯結禁止之違法。105學年
    度501班導師即訴外人沈雅琪「一鍋貢丸湯事件」備受爭議
    ，仍獲得考列為考核辦法第4條第1項第1款；北藝大藝術欣
    賞活動結束後，只剩15分鐘可上課時間，其他教師仍可享有
    考列為考核辦法第4條第1項第1款。足見被上訴人未考列上
    訴人為考核辦法第4條第1項第1款，顯有違平等原則。
五、本院經核原判決駁回上訴人在原審之訴，於法並無不合。茲
    就上訴意旨補充論斷如下：
　㈠按考核辦法第9條規定：「（第1項）考核會由委員9人至17人
    組成，除掌理教務、學生事務、輔導、人事業務之單位主管
    及教師會代表1人為當然委員外，其餘由本校教師票選產生
    ，並由委員互推1人為主席，任期1年。但參加考核人數不滿
    20人之學校，得降低委員人數，最低不得少於5人，其中當
    然委員至多2人，除教師會代表外，其餘由校長指定之。（
    第2項）委員每滿3人應有1人為未兼行政職務教師；未兼行
    政職務教師人數之計算，應排除教師會代表。（第3項）任
    一性別委員應占委員總數3分之1以上。但該校任一性別教師
    人數少於委員總數3分之1者，不在此限。（第4項）委員之
    任期自當年9月1日至次年8月31日止。（第5項）委員之總數
    ，由校務會議議決。」經查：
　　1.被上訴人未設置輔導處，並無輔導主任，教師李建泓僅係
      兼辦與輔導有關之行政業務，未領行政加給等情，為原審
      依職權調查認定之事實，則被上訴人既未設置輔導處，即
      無考核辦法第9條第1項所稱掌管輔導業務之主管人員，其
      於105學年度考核會委員選票，將兼辦輔導業務之教師李
      建泓列入票選委員之候選名單，難認有何違法。至教育部
      94年12月16日台人㈡字第0940145193C號函稱：「學校如未
      設有『教務、學生事務、輔導、人事業務』等名稱之單位，
      其當然委員1職，由實際執行業務之單位主管（無單位主
      管時由實際執行業務之人員）擔任。」其中關於無輔導等
      業務之單位主管時，由實際執行該業務人員任當然委員之
      見解，對於考核辦法第9條第1項所定「掌理……輔導……業務
      之單位主管」所作解釋，已超越文義範圍，且可能衍生輔
      導等業務如由不只1名教師執行時，應由何人擔任考核會
      當然委員之疑義，尚非的論，本院解釋及適用法令，並不
      受該函所拘束。
　　2.依原審調查事實之認定，被上訴人105學年度考核會委員
      選舉，於105年9月5日期初校務會議舉行，該校32名教師
      中，有包括上訴人在內之29人簽名領取選票，該29張選票
      之備註事項均載明：「⒈本學年度成績考核委員人數為10
      人【當然委員4人：教務、學務、人事主任及教師會代表
      （教師會另行推選）各1人，合計4人】。⒉票選委員6人，
      以得票數最多數之前6人當選；但未兼行政教師應有3人。
      ⒊本選票最多可圈選6人，超過6人視為無效票。」且教務
      主任陳素娟、學務主任黃仁和及人事主任杜明昭等當然委
      員並未列入選票之候選人名單中。又領取選票之29名教師
      在選票上圈選或勾選之人數皆未超過6人，俱屬有效票，
      選舉結果，得票數最高之6人為鍾正信、禹金華、黃燕芬
      、施淑瑛、李俊賢、李建泓，其中鍾正信、黃燕芬、李俊
      賢3人未兼行政職務；至於另名應由教師會代表擔任 之當
      然委員，由教師會遴薦鄭素勤為代表，故被上訴人105學
      年度考核會委員中，男性與女性各有5人，任一性別委員
      均占委員總數3分之1以上，其中掌理教務、學生事務、人
      事業務之單位主管及教師會代表計4人為當然委員，餘6人
      由該校教師票選產生，且10名委員中有3人未兼行政職務
      ，該3人並不包括教師會代表，與考核辦法第9條第1至3項
      規定相符。經核與卷證資料並無不合，上訴意旨指摘原判
      決認定被上訴人105年度考核會組成合法違背法令云云，
      並非可採。
　　3.對於上訴人所爭執，李建泓擔任學校輔導業務，應列為當
      然委員一節，原判決並說明，兼辦被上訴人學校輔導業務
      之李建泓，於上述考核會委員選舉，係以第6高之得票數
      當選，與教務主任、學務主任、人事主任、教師會代表等
      當然委員，及得票數第1至5名之票選委員共同組成被上訴
      人105學年度考核會，則該次考核會成員，乃包括被上訴
      人學校掌理教務、學生事務、人事業務之單位主管、實際
      辦理輔導業務之人員、教師會代表，及經全校教師票選，
      得票數排序在前之5名教師，業已符合考核辦法第9條第1
      項要求考核會委員須具備之多元性，且與前揭教育部函認
      為未設輔導室之學校，實際執行相關業務之人應擔任考核
      會委員之意見，亦不相違。原判決並無上訴人所指判決理
      由矛盾之情形。
  ㈡因考核辦法第4條第1項規定，教師之成績考核，係按其教學
    、訓輔、服務、品德生活及處理行政等情形覈實辦理，符合
    考核辦法第4條第1項第1款、第2款各目所列全部條件者，始
    得考列為該2款，惟若具有第4條第1項第3款各目所定情形之
    一者，即應考列為該款。又教師之成績考核具高度屬人性，
    且教師教學、訓輔、服務、品德生活及處理行政事務之品質
    優劣，涉及教育專業領域知識，行政法院受理此類行政爭訟
    事件，對於學校本於專業及事實真相之熟知所為之判斷，應
    予以適度之尊重（司法院釋字第736號解釋理由參照），而
    採取較低之審查密度，僅於學校對教師之成績考核，有判斷
    出於錯誤之事實認定或不完全資訊、或有與事物無關之考量
    ，顯然違反平等原則及違反一般公認之價值判斷標準，而有
    判斷濫用者；或組織不合法、未遵守法定正當程序、未予當
    事人應有之程序保障等顯然違法情事者，始予撤銷或變更。
    經查：
　　1.原審就考核會列入討論之上訴人該學期內遭家長、導師、
      學生檢舉且有紀錄之3案，審酌被上訴人提出之資料、上
      訴人之答辯後，認定上訴人105學年度在被上訴人學校任
      教期間，經學生家長投訴及任教班級導師向教務處反應之
      以上3事件，第①事件顯示上訴人對於上課時間因偶發狀況
      而縮短之情形，未能適時妥善安排教學進度，致使部分學
      生對於枯坐課堂等待下課之情形不滿，因而向家長反應，
      難認其符合考核辦法第4條第1項第1款第1目所定「教法優
      良，進度適宜」或第2款第1目所定「教學認真，進度適宜
      」之要件。另依上訴人就第②事件所作書面回應觀之，其
      對學生在其任教時頭部碰撞地墊之事，未於第一時間安排
      學生至保健室檢查確認有無送醫必要，復未藉由詢問學生
      或向被上訴人查詢等途徑，取得家長之聯絡方式，及時通
      知家長，處置難謂週全；又於學生間發生爭執時，未究明
      問題所在，引導學生思考合理解決方案，卻令學生以猜拳
      方式解決，另雖以便於輔導管教為由對爭吵中之學生錄音
      ，惟事後未見其有何輔導管教作為，故與考核辦法第4條
      第1項第1款第2目所定「訓輔工作得法，效果良好」或第2
      款第2目所定「對訓輔工作能負責盡職」之要件，顯不符
      合。再者，上訴人自承於105學年度在被上訴人學校係教
      授美勞、體育等科目，作文並非其授課項目，卻未事先徵
      得學生家長之同意，復未知會被上訴人及班級導師，即擅
      自邀約數名年僅10歲左右之4年級學生，於午休時間接受
      其指導非其教授科目之作文，縱如上訴人所述，其具有國
      語文教學資格，且此舉係出於協助家境清寒學生之善意，
      惟其所為顯未顧及未成年學生家長之意願與感受、被上訴
      人既有之師資安排及學生午間休息之權益，與考核辦法第
      4條第1項第1、2款所列各目之要件，誠難謂合。
　　2.被上訴人考核會先於106年7月28日開會，決議依考核辦法
      第20條規定，以書面通知上訴人陳述意見，嗣於同年8月1
      1日再度開會，由10名委員中超過3分之2之7人出席，原判
      決並依考核會紀錄，認定考核會經審酌上訴人委任他人列
      席提出之書面補充資料後，認為：⑴若上訴人因時間因素
      未發放美勞作品讓學生動手完成，而在剩餘15分鐘上課時
      間，仍切實依其所述播放講解作法之影片及講述美勞課程
      相關原理，當不太可能發生多位學生向家長抱怨美勞課在
      課堂上枯坐的情形。⑵上訴人授課時未事先向學生說明授
      課規則，致常衍生糾紛，面對學生間之紛爭，未直接介入
      處理，亦非間接引導學生思索合理解決方案，逕以猜拳方
      式解決，殊難想像學生能從中學習尊重與包容同儕間之不
      同意見。⑶上訴人未事先提出訓練學生之計畫並經校方核
      可，逕私下詢問4年級多位學生（以女學生為主）是否接
      受其於課間私下指導作文，非於班上公開徵詢，引起家長
      及導師對其行為感到不妥；另上訴人為專任科任教師，授
      課內容主要為健康、體育、美勞3個科目，被上訴人亦未
      委託其協助指導學生參與對外競賽，其逕自向學生提出指
      導作文此一與授課範圍差距頗大的課目，實令眾委員費解
      。是上訴人教學方法未臻優良、訓輔工作亦不得法，班級
      經營有諸多改善空間，經出席委員舉手表決結果：⑴6票不
      同意其符合考核辦法第4條第1項第1款之條件。⑵6票不同
      意其符合同條項第2款之條件。⑶6票同意其符合同條第3款
      第1目：「教學成績平常，勉能符合要求。」之條件，故
      決議上訴人105學年度另予成績考核結果，考列考核辦法
      第4條第1項第3款規定。上訴意旨雖以：上訴人於原審已
      主張考核會考核上訴人時，並非憑藉正確之事實，並於起
      訴狀聲請原審命被上訴人提出有關105年11月15日之邀請
      北藝大到校藝術欣賞案之完整卷宗、命被上訴人提出上訴
      人任職日起至離職日止之人事資料案卷、命被上訴人提出
      有關105學年度「302倒吊單槓胃食道逆流；401頸部受傷
      ；402手腕受傷」之完整卷宗、傳證人游富美、證人401學
      生○○○家長，原審未予調查，有應調查而未調查之違法云
      云。惟上訴人於原審聲請調查上開證據之待證事實為何？
      並未據上訴人說明，亦無從認定上開證據未調查，對於判
      決結果有何影響，自難遽指原判決有應調查未調查之違法
      。
　㈢至於上訴人另指摘原處分有未遵守一般行政原理原則、未遵
    守不當聯結禁止、未遵守平等原則之違法部分，經核並非對
    原判決如何違背法令有具體指摘，本院無從審究，併此說明
    。
　㈣綜上所述，上訴人之主張均無可採，原判決將再申訴決定及
    原處分均予維持，而駁回上訴人在原審之訴，核無違誤。上
    訴論旨，指摘原判決違背法令，求予廢棄，為無理由，應予
    駁回。　　　　　
六、據上論結，本件上訴為無理由。依行政訴訟法第255條第1項
    、第98條第1項前段，判決如主文。
中　　華　　民　　國　　111 　年　　1 　　月　　12　　日
                    最高行政法院第三庭
                        審判長法官  帥　嘉　寶　
                              法官　鄭　小　康
                              法官　林　玫　君
                              法官　李　玉　卿
                              法官　洪　慕　芳

以  上  正  本  證  明  與  原  本  無  異
中　　華　　民　　國　　111 　年　　1 　　月　　12　　日
　　　　　　　　　　　　　　　書記官　張　玉　純